臺灣臺中地方法院民事判決
111年度中簡字第1195號
原      告  陳肇昇  
            張惠萍  
共      同
訴訟代理人  王仁祺律師
被      告  陳肇晃  
上列當事人間損害賠償事件，於民國111年7月13日言詞辯論終結
，本院判決如下：
    主      文
被告應給付原告陳肇昇新臺幣貳萬捌仟元，及自民國一一一年六
月十日起至清償日止，按週年利率百分之五計算之利息。
被告應給付原告張惠萍新臺幣貳萬元，及自民國一一一年六月十
日起至清償日止，按週年利率百分之五計算之利息。 
原告其餘之訴駁回。
訴訟費用由被告負擔百分之二十七，餘由原告負擔。
本判決原告勝訴部分得假執行。但被告如以新臺幣貳萬捌仟元、
貳萬元分別為原告陳肇昇、張惠萍預供擔保，得免為假執行。
   事實及理由
壹、兩造爭執要旨：
　一、原告主張：原告陳肇昇、張惠萍為配偶，被告則為原告陳
      肇昇之胞兄。兩造與其他家屬於民國109年9月12日某時，
      在臺中市○○區○○○○街00號被告住處之1樓客廳，共同商討
      原告陳肇昇與被告母親林賀之照顧事宜，過程中被告心生
      不滿，竟基於公然侮辱之犯意，在特定多數人均得共見共
      聞之上址住處，以「幹你娘機掰」辱罵原告陳肇昇，致原
      告陳肇昇之名譽受損。被告復基於恐嚇危害他人安全之犯
      意，徒手作勢欲毆打原告二人，致原告二人心生畏懼，而
      生危害於安全。為此，爰依侵權行為之法律關係提起本件
      訴訟，請求被告分別賠償原告陳肇昇、張惠萍精神慰撫金
      新臺幣（下同）12萬元及6萬元，並聲明：被告應給付原
      告陳肇昇12萬元、給付原告張惠萍6萬元，及均自起訴狀
      繕本送達翌日起至清償日止，按週年利率百分之5計算之
      利息。
　二、被告則以：兩造於前開期日就如何照顧母親之事意見相左
      ，相互指責，雖有粗俗言語出現，但被告並非針對原告陳
      肇昇批評，所言亦未達減損原告陳肇昇名譽之程度。且事
      發地點為被告住家之客廳，非屬人來人往之公共場所，客
      廳大門亦有關上，具有一定私密性，應未該當公然之要件
      。又被告並無作勢毆打原告二人之行為，兩造發生爭執時
      相隔約2公尺，完全沒有肢體上接觸，僅係相互指責，被
      告亦無恐嚇原告二人之意思。再兩造既係因照顧母親林賀
      之事起爭執，原告請求之精神慰撫金顯然過高等語資為抗
      辯。並聲明：(一)原告之訴駁回；(二)如受不利之判決，
      願供擔保，請准宣告免為假執行。
貳、得心證之理由：
  一、按刑事訴訟判決所認定之事實，固非當然有拘束民事訴訟
      判決之效力，但民事法院調查刑事訴訟原有之證據，而斟
      酌其結果以判斷事實之真偽，並於判決內記明其得心證之
      理由，即非法所不許（參最高法院67年台上字第2674號及
      49年台上字第929 號判例意旨），是本院自得調查刑事訴
      訟中原有之證據，斟酌其結果以判斷其事實，合先敘明。
　二、原告主張原告二人為配偶，被告則為原告陳肇昇之胞兄。
      原告陳肇昇與被告於109年9月12日某時，在臺中市○○區○○
      ○○街00號被告住處之1樓客廳，因照顧母親林賀之事發生
      爭執，被告當場對原告陳肇昇出言稱：「幹你娘機掰」等
      語；後又徒手作勢欲毆打原告陳肇昇、張惠萍等情，業據
      原告提出錄音譯文為證，並經本院依職權調取本院111年
      中簡字第55號刑事卷宗核閱屬實，堪信原告所陳上情為真
      正，本院即採為判決之基礎。
　三、被告對其於前開時地曾出言稱：「幹你娘機掰」等語並不
      爭執，雖辯稱其非針對原告陳肇昇批評云云。惟被告既自
      承其與原告陳肇昇當時因商討照顧母親事宜，意見不合，
      雙方相互指責，衡以「幹你娘機掰」乙詞係帶有輕蔑、鄙
      視、使人難堪之用意，被告所言顯係針對原告陳肇昇之個
      人所為，是認被告前開所辯，委不可採。被告再辯稱其並
      無作勢毆打原告二人之行為，亦無恐嚇原告二人之意思云
      云。惟依原告所提當天事發時之錄音譯文，兩造就照顧母
      親之事相互爭吵過程中，原告陳肇昇先稱：「你不要逃避
      這個問題，你不要打人」等語，被告則回稱：「我有打到
      你再說，我有打到你再說」等語（見本院卷第35頁），可
      見被告於兩造爭吵過程中應有揮拳朝向原告二人，作勢毆
      打原告二人之行為，原告陳肇昇始會要求被告不要打人，
      被告方才回應其未打到人，而非否認有打人之動作。又兩
      造當時爭執甚烈，被告說話語氣已有不善，被告復自承兩
      造當時相隔約2公尺，距離極為接近，被告驟然揮拳作勢
      毆打原告二人，當會對原告二人造成壓迫感，致原告二人
      心生畏懼，被告辯稱其無恐嚇原告二人之意思云云，乃事
      後卸責之詞，不足採信。
　四、按因故意或過失，不法侵害他人之權利者，負損害賠償責
      任；不法侵害他人之身體、健康、名譽、自由、信用、隱
      私、貞操，或不法侵害其他人格法益而情節重大者，被害
      人雖非財產上之損害，亦得請求賠償相當之金額，民法第
      184 條第1項前段、第195條第1 項前段分別定有明文。又
      所謂侮辱，係以使人難堪為目的，以言語、文字、圖畫或
      動作，表示不屑輕蔑或攻擊之意思，足以對於個人在社會
      上所保持之人格及地位，達貶損其評價之程度；亦即對他
      人為非指明具體事實之抽象謾罵或輕蔑表示之舉動，而足
      以使人在精神上、心理上有感受到難堪或不快之虞者。本
      件被告於上開時間在特定多數人在場之客廳內，對原告陳
      肇昇出言稱「幹你娘機掰」等語，而「幹你娘機掰」乙詞
      ，衡諸一般社會大眾之理解，係屬粗俗不雅且含有性貶抑
      意涵之言詞，被告對陳肇昇所為非指明具體事實之抽象謾
      罵，衡情已足使原告陳肇昇感到難堪或不快，並足以減損
      原告陳肇昇之聲譽及人格，被告所為自已侵害原告陳肇昇
      之名譽權。被告雖又辯稱事發地點為被告住家之客廳室內
      ，非屬人來人往之公共場所，且客廳室內大門亦有關，應
      未該當公然之要件云云。惟民法上之名譽權侵害，若被告
      已將足以毀損他人名譽之事表白於特定第三人，縱非不特
      定多數人得共見聞之狀態，亦應認係名譽之侵害（最高法
      院86年度台上字第305號、90年度台上字第646號、99年度
      台上字第2038號判決意旨參照)。查被告以「幹你娘機掰
      」乙詞辱罵原告陳肇昇時，屋內尚有林佳勳、陳美茹、陳
      惠玲、連振維、連致騰、連佩儀、林賀等7名家屬在場，
      雖非不特定多數人得共見共聞之狀態，然揆諸前開說明，
      苟被告將足以毀損原告陳肇昇名譽之事對在場之家屬表白
      ，亦應認為係對原告陳肇昇名譽之侵害。是被告此部分所
      辯，亦不可採。被告另揮手作勢欲毆打原告二人，致原告
      而人心生畏懼，係故意不法侵害原告之自由權。故原告二
      人本於侵權行為之法律關係，請求被告賠償非財產上之損
      害，於法洵屬有據。
　五、復按不法侵害他人之人格權，被害人受有非財產上損害，
      請求加害人賠償相當金額之慰撫金時，法院對於慰撫金之
      量定，應斟酌實際加害情形、所造成之影響、被害人痛苦
      之程度、兩造之身分地位經濟情形及其他各種狀況，以核
      定相當之數額。查原告陳肇昇、張惠萍為大明高工畢業，
      畢業後與友人共同經營易震有限公司，從事五金螺絲、配
      件、零件買賣多年，年收入約100萬餘元，名下有多筆不
      動產；被告則為嶺東工商畢業，畢業後與太太經營布業，
      每月收入約2、3萬元，目前無工作，名下有一筆不動產，
      現與老婆及女兒同住，靠存款生活等節，業據兩造陳明在
      卷（見本院卷第61至62、102頁），並有本院依職權調取
      之財產、所得調件明細表附卷可按。是本院審酌兩造之身
      分、地位、經濟能力，暨衡酌被告言詞之內容、得以聽聞
      該言詞之第三人範圍仍屬有限，對原告陳肇昇名譽影響不
      大，被告肢體動作致原告二人心生畏懼之程度等一切情狀
      ，認原告陳肇昇、張惠萍請求被告分別賠償12萬元、6萬
      元之精神慰撫金，尚嫌過高，應各以28,000元、2萬元為
      適當。
　六、末按給付無確定期限者，債務人於債權人得請求給付時，
      經其催告而未為給付，自受催告時起，負遲延責任。其經
      債權人起訴而送達訴狀，或依督促程序送達支付命令，或
      為其他相類之行為者，與催告有同一之效力；遲延之債務
      ，以支付金錢為標的者，債權人得請求依法定利率計算之
      遲延利息。但約定利率較高者，仍從其約定利率；應付利
      息之債務，其利率未經約定，亦無法律可據者，週年利率
      為百分之5，民法第229條第2項、第233條第1項及第203條
      分別定有明文。本件原告對被告之侵權行為債權，核屬無
      確定期限之給付，既經原告提起本件訴訟，而起訴狀繕本
      業已於111年6月9日送達被告（見本院卷第59頁送達證書
      ），被告迄未給付，當負遲延責任。準此，原告請求被告
      給付自起訴狀繕本送達翌日即111年6月10日起至清償日止
      ，按週年利率百分之5計算之遲延利息，亦屬有據。
　七、綜上所述，原告陳肇昇、張惠萍依侵權行為之法律關係，
      請求被告分別給付28,000元、2萬元，及均自111年6月10
      日起至清償日止，按週年利率百分之5計算之利息，為有
      理由，應予准許；逾此範圍之請求，則屬無據，應予駁回
      。
　八、本判決原告勝訴部分係依民事訴訟法第427條第1項規定適
      用簡易訴訟程序，所為被告敗訴判決，應適用民事訴訟法
      第389條第1項第3款之規定，依職權宣告假執行。被告陳
      明願供擔保，請准宣告免為假執行，經核於法並無不合，
      爰酌定相當之擔保金額，併准許之。
　九、本件事證已臻明確，兩造其餘攻擊防禦方法及舉證，核於
      判決結果不生影響，爰不一一論斷，附此敘明。
參、訴訟費用負擔之依據：民事訴訟法第79條、第85條第1項。
中　　華　　民　　國　　111 　年　　7 　　月　　29　　日
                  臺中簡易庭    法  官  林筱涵
以上為正本係照原本作成。
如不服本判決，應於送達後20日內，向本院提出上訴狀並表明上
訴理由，如於本判決宣示後送達前提起上訴者，應於判決送達後
20日內補提上訴理由書（須附繕本）。如委任律師提起上訴者，
應一併繳納上訴審裁判費。
中　　華　　民　　國　　111 　年　　7 　　月　　29　　日
                                書記官  洪加芳